【裁判字號】    90,上易,1392
【裁判日期】    900907
【裁判案由】    妨害兵役
【裁判全文】
臺灣高等法院臺中分院刑事判決                    九十年度上易字第一三九二號
    上訴人
    即被告  甲○○
右上訴人因妨害兵役案件，不服臺灣彰化地方法院中華民國九十年五月三日第一審判
決（民國九十年度易緝字第一六號，起訴案號：臺灣彰化方法院檢察署民國八十八年
度偵字第五一二三號），提起上訴，本院判決如左：
    主  文
上訴駁回。
    事實及理由
一、本案經本院審理結果，認第一審判決之認事用法及量刑均無不當，應予維持，並
    引用第一審判決書記載之事實、證據及理由（如附件）。
二、上訴人即被告（以下簡稱被告）甲○○於本院並未提出其他有利之證據及辯解，
    其上訴意旨未具理由空言指摘原判決不當，為無理由，應予駁回。
三、被告經合法傳喚，無正當之理由不到庭，爰不待其陳述，逕行判決，附此敘明。
四、據上論斷，應依刑事訴訟法第三百七十一條、第三百七十三條、第三百六十八條
    判決如主文。
本案經檢察官乙○○到庭執行職務。
中    華    民    國    九    十    年      九        月        六      日
                                  臺灣高等法院臺中分院刑事第十庭
                                        審判長法  官  林  照  明
                                              法  官  蕭  廣  政
                                              法  官  李  寶  堂
右正本證明與原本無異。
如不服本判決應於收受送達後十日內向本院提出上訴書狀，其未敘述上訴之理由者並
得於提起上訴後十日內向本院補提理由書（均須按他造當事人之人數附繕本）。
                                              書記官  許  哲  禎
中      華      民      國     九十      年      九       月     七     日
                                                                        Ｆ
附件：
臺灣彰化地方法院刑事判決                            九十年度易緝字第一六號
    公  訴  人  臺灣彰化地方法院檢察署檢察官
    被      告  甲○○  男  三十一歲（民國○○○年○月○○日生）
                        住彰化縣員林鎮○○里○○路二四五巷二五號
                        身分證統一編號：Ｎ一二七六三三二二號
右列被告因妨害兵役案件，經檢察官聲請簡易判決處刑（八十八年度偵字第五一二三
號），本院改依通常程序審理，判決如左：
    主      文
甲○○後備軍人，居住處所遷移，無故不依規定申報，致使臨時召集令無法送達，累
犯，處有期徒刑伍月，如易科罰金，以佰元折算壹日。
    事      實
一、甲○○前因違反麻醉藥品管理條例案件，經本院以八十四年度訴字第一一一五號
    判決判處有期徒刑三月，如易科罰金以三百元折算一日確定，於民國八十五年五
    月二十一日易科罰金執行完畢。詎仍不知悔改，因其身為彰化縣團管區司令部八
    十七年度海軍回役第三梯次臨時召集下士應召員，係後備軍人，住居處所如有遷
    移，即有向戶役政機關申報之義務，竟自八十七年一月間起將其住居所遷移至雲
    林縣褒忠鄉某處，以受僱從事東西向快速道路施工工程，而無故不依規定申報遷
    移後之居住處所地址，致使彰化縣團管區司令部所頒應於八十七年七月一日向屏
    東龍泉營區報到接受召集之臨時召集令，於八十七年六月十七日經警送交其位於
    彰化縣員林鎮○○里○○路二四五巷二十五號之原住處時，僅由其母林許賽花暫
    為代收，而無法送達於甲○○本人。
二、案經台中師管區司令部移請台灣彰化地方法院檢察署檢察官偵查後，聲請簡易判
    決處刑，由本院改依通常程序審理。
    理      由
一、右揭事實，業據被告甲○○於本院審理時坦承不諱，並經證人林許賽花證述明確
    ，復有臨時召集令受領回執一紙、彰化縣團管區司令部列管後備軍人遷出未報移
    送法辦年籍表二紙、被告戶役政資料一紙附卷可稽。本案事證已臻明確，被告犯
    行至堪認定。
二、核被告甲○○所為，係犯妨害兵役治罪條例第十一條第三項、第一項第三款之罪
    ，應依同條例第六條之刑科刑。簡易判決聲請書誤為依同條例第七條第二項論處
    ，尚有未洽，惟其社會事實均屬同一，本院自得逕予審究，並變更起訴法條，併
    此敘明。而被告前因違反麻醉藥品管理條例案件，經本院以八十四年度訴字第一
    一一五號判決判處有期徒刑三月，如易科罰金以三百元折算一日確定，於八十五
    年五月二十一日易科罰金執行完畢，有台灣彰化地方法院檢察署刑案資料查註紀
    錄表及台灣高等法院被告全國前案紀錄表在卷可按，其受有期徒刑之執行完畢，
    五年內再犯本件有期徒刑以上之罪，為累犯，應依法加重其刑。至被告雖有不依
    規定申報遷移住址之情形，然其係因工作需要而遷移外地，業務繁忙之餘疏未辦
    理登記，固難辭其過失罪責，但與意圖不應臨時召集之直接故意究屬迥異。妨害
    兵役治罪條例第十一條第三項就此固依意圖避免召集論罪，並經司法院大法官會
    議以釋字第五一七號解釋認其並未違反憲法第二十三條所彰顯之比例原則，而為
    合憲之認定，惟過失行為之可責性與故意行為自當有所差異，倘被告因其拘役及
    徒刑易科罰金執行完畢後，於謀職不易之客觀環境中覓得穩定經濟收入來源，僅
    因工作忙碌疏未陳報遷移住址，復以收受召集令之通報義務人未能即時告知召集
    情由，即令被告應負有期徒刑六月以上之刑責，致使其復因累犯之故而無從依最
    低度刑易科罰金，而須入監服刑，對於被告已嫌過苛，顯與所為犯行之嚴重性失
    其衡平。是依其犯罪情狀，尚非全無可憫之處，應依刑法第五十九條之規定酌減
    其刑。爰審酌被告犯罪之目的、手段、於國家承平時期對於國防安全所生損害、
    犯後坦承犯行之態度、經通緝後始行到案、智識程度等一切情狀，量處如主文所
    示之刑，併諭知易科罰金之折算標準，以示懲儆。
三、又被告為前開犯罪行為後，刑法第四十一條已於九十年一月十日修正公布，經比
    較修正前後之規定，以修正後之新法較有利於被告，爰依刑法第二條第一項前段
    規定，適用修正後之刑法第四十一條第一項前段，而諭知易科罰金之折算標準，
    附此敘明。
據上論斷，應依刑事訴訟法第四百五十二條、第二百九十九條第一項前段、第三百條
，妨害兵役治罪條例第十一條第三項、第六條，刑法第十一條前段、第二條第一項前
段、第四十七條、第四十一條第一項前段、第五十九條，罰金罰鍰提高標準條例第二
條，判決如主文。
本案經檢察官詹昭書到庭執行職務。
中      華      民      國      九十      年      五      月     三     日
                                臺灣彰化地方法院刑事第三庭
                                    法      官  高 文 崇
如不服本判決，應於判決送達後十日內向本院提出上訴狀( 須附繕本 )。
附錄本案論罪科刑法條：
妨害兵役治罪條例第十一條第三項
後備軍人有左列行為之一者，處一年以下有期徒刑、拘役或三百元以下罰金：
三、居住處所遷移、無故不依規定申報者。
妨害兵役治罪條例第六條
意圖避免動員召集或臨時召集，而有左列行為之一者，處六月以上、五年以下有期徒
刑：
一、捏造免役、除役、轉役、緩召、逐次召集或儘後召集原因者。
二、故意毀傷身體者。
三、緩召、逐次召集或儘後召集原因消滅後，無故逾三十日，未自動申報者。
四、無故拒絕接受召集令者。
五、應受召集，無故逾入營期限二日者。
六、使人頂替本人應召者。


司法院資訊處製作；財團法人民間司法改革基金會備份。
